臺灣桃園地方法院刑事判決　　　　　　　96年度交易字第87號
公 訴 人　臺灣桃園地方法院檢察署檢察官
被　　告　甲○○
上列被告因過失傷害案件，經檢察官提起公訴（九十五年度偵字
第一九九八九號），被告於本院準備程序時，就被訴事實為有罪
之陳述，經告知簡式審判程序之旨，聽取當事人意見後，本院合
議庭裁定改依簡式審判程序審理，本院判決如下：
    主  文
甲○○因過失傷害人，處有期徒刑伍月，如易科罰金，以參佰元
折算壹日。
    事  實
一、甲○○明知其並未領有自小客車之駕駛執照不得駕駛自小客
    車，然其竟仍於民國九十五年四月二十九日凌晨五時五分許
    ，在桃園縣八德市○○路四九三號之「永華機械公司」廠區
    內停車場內，駕駛車牌號碼為六四七七─ＫＵ號自用小客車
    ，其於駕駛該自小客車欲駛出停車格向左迴轉時，其本應注
    意汽車行駛時，駕駛人應注意車前狀況，並隨時採取必要之
    安全措施；當時情形天候雖為雨、路面濕潤，但路面無缺陷
    、視距良好，亦無不能注意之情事，然其竟疏未注意有行人
    乙○○恰行走至該處，即貿然向左迴轉，致其所駕駛之自小
    客車左前輪撞擊乙○○，致乙○○受有左脛骨關節平台粉碎
    性骨折、左膝膕部皮膚摩擦傷合併蜂窩性組織炎及頭皮撕裂
    傷之傷害。甲○○於肇事後隨即打電話報案，並於警員蔣志
    煌到場處理，尚不知孰為犯罪人時，主動向警員蔣志煌告知
    其為肇事車輛之駕駛人而自首，並受裁判。
二、案經乙○○訴由桃園縣政府警察局八德分局後，移送臺灣桃
    園地方法院檢察署檢察官偵查後提起公訴。
    理  由
一、被告甲○○於檢察官偵查中坦承上揭過失傷害之犯行不諱（
    ，核與證人乙○○於警詢、檢察官偵訊中指述之事故經過相
    符，此外，並有道路交通事故現場圖、道路交通事故調查報
    告表（一）、（二）各一份，現場照片及肇事後車輛共五張
    附卷可稽，又乙○○因此受有左脛骨關節平台粉碎性骨折、
    左膝膕部皮膚摩擦傷合併蜂窩性組織炎及頭皮撕裂傷之傷害
    ，並有臺北市立聯合醫院（陽明院區）診斷證明書一份在卷
    可考，綜上，足認被告上開自白屬實，堪值採信。按「汽車
    行駛時，駕駛人應注意車前狀況，並隨時採取必要之安全措
    施」，道路交通安全規則第九十四條第三項定有明文，又依
    卷附調查報告表（一）所載，肇事當時天候雖為雨，但視距
    良好無障礙物，依其情境，亦無不能注意之情事，然被告仍
    疏未注意其前方適行人乙○○行走至該處，貿然迴轉前行，
    以致肇事，被告自有違反上揭規定之過失。被告之過失與乙
    ○○之受傷間，並有相當因果關係。末查，被告在肇事後犯
    罪未被發覺前，即於警員蔣志煌據報前來處理時，向蔣志煌
    自承為肇事駕駛之情，則有桃園縣政府警察局道路交通事故
    肇事人自首情形記錄表存卷可查。綜上，本件事證明確，被
    告犯行已堪認定，應依法論科。
二、按被告行為後，刑法部分條文業經修正公布，並定於民國九
    十五年七月一日施行。修正後刑法第二條第一項之規定，係
    規範行為後法律變更所生新舊法律比較適用之準據法，於修
    正後刑法施行後，應適用修正後刑法第二條第一項規定之從
    舊從輕之原則為比較，比較時，應就罪刑有關之共犯、未遂
    犯、連續犯、牽連犯、結合犯，以及累犯加重，自首減輕暨
    其他法定加減原因（如身分加減）與加減例等一切情形，綜
    其全部之結果而為比較後，整個之適用，不能割裂而分別適
    用有利益之條文（最高法院九十五年五月二十三日刑事庭第
    八次會議決議意旨參照）。本件被告行為後法律有變更，關
    於刑法第二百八十四條第一項前段過失傷害罪法定罰金刑之
    最低度部分，由修正前刑法第三十三條第五款規定為銀元一
    元以上，依罰金罰鍰提高標準條例第一條前段提高為十倍，
    提高後再折算新臺幣為三十元以上，修正後刑法第三十三條
    第五款則修正為新臺幣一千元以上，以百元計算；再就自首
    減輕之規定，修正後刑法第六十二條前段將自首必減輕其刑
    之規定，修正為得減輕其刑。比較修正前刑法與修正後刑法
    ，關於修正之罰金刑最低度部分，以修正前刑法較有利於被
    告；就修正之自首減輕其刑之規定，則以修正前之刑法規定
    「必」減輕其刑較有利於被告，經上開綜合比較之結果，顯
    以修正前之刑法規定較有利於被告，本件自應依修正後刑法
    第二條第一項前段之規定，就上開修正部分適用修正前刑法
    。至於前開過失傷害罪法定罰金刑之貨幣單位及數額，依修
    正後刑法施行法第一條之一第一項、第二項前段規定修正貨
    幣單位為新臺幣，數額則提高為三十倍，與修正前之貨幣單
    位以銀元計算，並依罰金罰鍰提高標準條例第一條前段之規
    定就其原定數額提高十倍後，再將銀元換算為新臺幣之比較
    結果，修正前後本罪法定罰金刑之最高度輕重相同，對被告
    並無有利、不利之情形，即無比較適用之問題，尚非刑法第
    二條第一項所指之法律變更，從而關於本罪法定罰金刑之貨
    幣單位及數額，應依一般法律適用原則，適用裁判時法，併
    予敘明。
三、核被告甲○○所為，係犯刑法第二百八十四條第一項前段之
    過失傷害罪。被告並無駕駛執照，此經其於本院審理中陳明
    在卷，並有前開調查報告表（二）可考，其無照駕駛，肇事
    致人受傷，應依道路交通管理處罰條例第八十六條第一項規
    定加重其刑。又被告在肇事後犯罪未被發覺前，向警員自承
    為肇事駕駛，事後並接受裁判，此如前述，所為合於自首規
    定，爰依刑法第六十二條前段規定減輕其刑。其刑同時有加
    重及減輕之情形，依刑法規定，先加後減之。爰審酌被告駕
    駛車輛未注意前方路況，為本件事故原因，被害人所受之傷
    勢，被告犯後雖坦承犯行，惟迄今未能與被害人達成和解等
    一切情狀，量處如主文所示之刑，且因被告行為後，刑法有
    關易科罰金之折算標準部分亦有所修正，修正前刑法第四十
    一條第一項前段原規定得以銀元一元以上三元以下折算一日
    ，再依修正前罰金罰鍰提高標準條例第二條之規定提高一百
    倍後，為銀元一百元以上三百元以下（即新臺幣三百元以上
    九百元以下）折算一日，修正後刑法第四十一條第一項前段
    則修正為得以新臺幣一千元、二千元或三千元折算一日，新
    舊法比較結果，以修正前規定之每日折算金額較低，較有利
    於被告，此部分應依修正後刑法第二條第一項前段之規定，
    適用行為時法即依修正前刑法第四十一條第一項前段及修正
    前罰金罰鍰提高標準條例第二條之規定，就前開所宣告之刑
    ，諭知易科罰金之折算標準。
據上論斷，應依刑事訴訟法第二百七十三條之一第一項、第二百
九十九條前段，修正後刑法第二條第一項前段，刑法第二百八十
四條第一項前段，修正前刑法第六十二條、第四十一條第一項前
段，道路交通管理處罰條例第八十六條第一項，修正前罰金罰鍰
提高標準條例第二條，刑法施行法第一條之一第一項、第二項前
段，判決處刑如主文。
中　　華　　民　　國　　96　　年　　5　　月　　25　　日
                        臺灣桃園地方法院刑事第十庭
                                法　官  柯姿佐
上正本證明與原本無異。如不服本判決，應於判決送達後10日內
向本院提出上訴狀（應附繕本），上訴於臺灣高等法院。
                                書記官  蔡紫凌
中　　華　　民　　國　　96　　年　　6 　　月　　1 　　日
中華民國刑法第284 條第1項（過失傷害罪）
因過失傷害人者，處6 月以下有期徒刑、拘役或5 百元以下罰金
，致重傷者，處1 年以下有期徒刑、拘役或5 百元以下罰金。
